【裁判字號】    90,易,3009
【裁判日期】    901011
【裁判案由】    贓物等
【裁判全文】
臺灣高雄地方法院刑事判決                          九十年度易字第三九號
    公  訴  人  臺灣高雄地方法院檢察署檢察官
    被      告  乙○○
    被      告  丙○○
右列被告因贓物等案件，經檢察官提起公訴（九十年度偵字第五０六八、偵緝字第四
七四號），本院判決如左：
    主  文
乙○○竊盜，累犯，處有期徒刑參月，如易科罰金，以參佰元折算壹日。又意圖為自
己不法之所有，而侵占離本人所持有之物，處罰金參仟元，如易服勞役，以參佰元折
算壹日。
丙○○牙保贓物，處拘役伍拾日，如易科罰金，以參佰元折算壹日。
    事  實
一、乙○○前於民國八十八年間因違反動產擔保交易法案件，經本院以八十八年易字
    第七七０號判處有期徒刑五月，如易科罰金，以三百元折算一日，並於八十九年
    十月十八日易科罰金執行完畢。竟不知悛悔，基於意圖為自己不法所有之犯意，
    於八十九年十二月十八日十三時五十分許，騎乘車號ＺＧＰ—七六三號輕型機車
    行經高雄市三民區○○○路與青島街口之中央建保局前，見戊○○所有並臨時停
    在該處之自小客車之車窗搖下一半，而皮包置於車前座位上，乙○○即趁機半身
    爬進車內取得皮包後置於機車車籃內，正準備離去之際即遭戊○○發現，並上前
    阻止，乙○○仍趁隙逃離。乙○○竟另行起意，於九十年一月二十三日不詳時間
    ，在高雄市○○路橋下之鐵路旁，拾獲甲○○所有於九十年一月二十三日十七時
    許，在高雄市○○○路一０九號「歐遞電腦公司」內所遭竊之行動電話一支（廠
    牌：飛利浦、序號：000000000000000號）後，竟意圖為自己不
    法之所有，將之據為己有，而侵占該脫離甲○○本人所持有之物，並於是日十八
    時許，前往丙○○之住處且告知拾得前開行動電話後，並要求丙○○代為轉售，
    丙○○明知乙○○所交付前開行動電話係來路不明之贓物，仍基於牙保之犯意，
    立即至高雄市新興區○○○路一五二號由丁○○○所開設之「亞東電話企業行」
    ，居間以新台幣三千元之代價售予不知情之丁○○○，嗣經員警追查前開失竊行
    動電話之序號始輾轉查出前情。
二、案經高雄市政府警察局三民第一分局及高雄縣警察局刑警隊報請臺灣高雄地方法
    院檢察署檢察官偵查起訴。
    理  由
一、被告乙○○部分：
  （一）訊據被告乙○○固坦承於前揭時、地拾得被害人所遭竊之菲利浦牌行動電話
        一支，並交由被告丙○○持至「亞東電話企業行」賣得三千元，且於上揭時
        、地騎乘機車經過九如二路及青島街口前等情，惟矢口否認犯有侵占遺失物
        及竊盜犯行，並辯稱：伊拾得前開行動電話後，上面並無何人所有之紀錄，
        伊亦不知道要交予警察；且伊並未偷被害人戊○○的皮包，是因當時伊有飲
        酒而酒醉所以騎車騎到被害人戊○○所停放之車輛旁，靠在旁邊休息，是被
        害人戊○○誤會伊竊取物品而上前抓伊云云。
  （二）經查：
    １、右揭被告於八十九年十二月十八日十三時五十分許，騎乘機車經過九如路與
        青島街口之中央建保局前，建被害人戊○○所有之自小客車暫停該處，車窗
        未關，而將頭、手伸入車內竊得皮包一只，並置於機車菜籃內正欲離開之際
        ，適為被害人戊○○發現而抓住被告等情，業據證人即被害人戊○○迭於警
        詢及檢察官偵查中證稱：「我今於民國八十九年時二月十八日十三時五十分
        ，在高市三民區○○○○○街口（健保局前）遭騎乘ＺＧＰ—七六三輕機（
        車主翁陳淑雲）經警方查出乙○○口卡指認無誤，竊取我車內皮包，內有身
        份證件，公司支票及公司客戶資料等，當時我發現乙○○伸手入車內竊取皮
        包後放置於ＺＧＰ—七六三車籃內，我即抓住乙○○並取回我皮包後，乙○○即向我求請放他離去，我向路人請求代向警方報案時，乙○○便掙扎脫逃
        離去，留下自己交通工具ＺＧＰ—七六三輕機車」、「（問：當時情形？）
        我從健保局出來，我看我的車，我車子停在健保局前方，怕被拖吊，我二側
        車窗都搖一半，我看到被告整個人半身進入駕駛座，他拿起我的小皮包，放
        在他機車上的籃子，他坐在機車上我馬上衝出來抓住他，此時他一直求我放
        過他，我不管他，後來有人報警，當時他有告訴我他的住址，後來他聽到有
        人要報警，他掙扎逃跑，留下該機車，‧‧‧」、「（問：被告究竟有否從
      你車內拿出皮包？）有。（問：你的皮包後來放在他的何處？）他的機車籃
        子裡，我不會冤枉他。（問：被告說你的包包是你由車內拿出的，有何意見
        ？）不是這樣，他已經把包包由車內拿出來，放在他機車籃子裡。（問：當
        時被告是否喝醉？）沒有，「他意識清醒」等語甚明（見警卷第三頁及其背
        面調查筆錄，九十年偵字第九七０號偵查卷第七頁及其背面，及九十年偵緝
        字第四七四號偵查卷第二十頁及其背面訊問筆錄），而證人戊○○到庭具結
        並擔保其供述之真實性並在負擔偽證罪處罰之心理狀態下所進行陳述，又無
        何資料可認證人戊○○前開證述有何矛盾或可疑之處，且被告與證人戊○○
        間並無何冤隙，分別據被告及證人戊○○陳述明確，是證人戊○○前開證述
        堪以採信。並觀諸被告於遭證人戊○○抓住，並聽見路旁人稱要報警時，即
        將機車棄置於現場而逃離之情，如被告乙○○真無竊盜犯行，當可待員警前
        來處理時，適正可表明誤會之情，何需逃匿，被告所稱擔心遭移送顯與常情
        相違，前開所辯顯係臨訟卸責之詞，並不可採。
    ２、又被告於九十年一月二十三日在高雄市○○路橋下之鐵路旁拾獲被害人甲○○所失竊之行動電話一支，並交予被告丙○○轉售等情，業據共同被告丙○○於警、偵訊及本院調查時陳述：前開行動電話係被告乙○○交予伊並要求
        伊轉售，伊即將該行動電話持至「亞東電話企業行」以三千元之代價售出，
        事後被告乙○○並請伊吃飯等語綦詳（見警卷第四頁背面至第五頁偵詢筆錄
        、九十年度偵字第五０六八號偵查卷第九頁至第十頁訊問筆錄，及本院九十
        年九月四日訊問筆錄），復有被害人即前開行動電話所有人洪啟豐陳稱：伊
        所有飛利浦牌行動電話於九十年一月二十三日十七時許，在高雄市○○○路
        一０九號「歐遞電腦公司」內置於櫃臺桌上遭竊等語明確（見警卷第十一頁
        及其背面調查筆錄），與證人即向「亞東電話企業行」購得被害人洪啟豐所
        有行動電話之呂福欽亦於警詢中陳稱：前開手機係伊於九十年二月六日，以
        現金五千元之代價向「亞東電話企業行」之丁○○○所購得等語甚明（見警
        卷第十頁及其背面調查筆錄），另有證人即「亞東電話企業行」負責人丁○○○亦陳稱：被告丙○○持前開行動電話至伊店裡來賣，當時以三千元之代
        價成交，並於九十年二月六日將該支行動電話以五千元之價格轉售與予證人
        呂福欽，且該支行動電話之外觀感覺上是有使用過，但看起來尚可，仍可使
        用等語明確（見警卷第七頁及其背面調查筆錄，及本院九十年九月四日訊問
        筆錄），即被告乙○○所拾得之行動電話外觀上尚屬一般，並非有何破舊之
        情，被告於拾獲當日即交予被告丙○○轉售得三千元，足認該支行動電話尚
        可正常使用，且一般在購買行動電話時，需將個人之年籍、身份證等資料留
        予店家轉交予相關公司，而得查詢出該行動電話之所有人，被告當可認知該
        行動電話為他人所有尚正使用之物，並非他人所拋棄之物。此外，並有被告
        丙○○簽立之切結書及高雄縣警察局贓物認領收據各一紙在卷可憑。綜上說
        明，被告乙○○辯稱，並不足採，本件事證明確，被告犯行洵堪認定。
二、被告丙○○部分：
  （一）訊據被告丙○○固坦承於上開時、地持，持被告乙○○所交付之前揭行動電
        話至「亞東電話企業行」以三千元之代價轉售予該店之老闆丁○○○等情，
        惟矢口否認有何牙保贓物犯行，辯稱：被告乙○○曾向伊表示在做賣手機的
        工作，伊並不知該支行動電話是被告乙○○撿到的云云。
  （二）經查：右揭事實，業據共同被告乙○○在庭陳述：伊將撿到的手機拿給被告
        丙○○賣時，有跟被告丙○○說明是伊撿到的，伊有做過汽車研磨及水泥工
        等工作，從未向被告丙○○說在做賣手機的工作等語明確（見本院九十年八
        月十四日及九月四日訊問筆錄），復有證人即「亞東電話企業行」之負責人
        丁○○○迭於檢察官偵查中及本院調查時到庭證稱：當天是被告丙○○一人
        持該支行動電話至伊店裡來轉售，該支行動電話之外觀尚可，伊有詢問被告
        丙○○該支行動電話何來及為何轉售，被告丙○○稱是他的沒問題，還說不
        想用了才轉售，伊並告知被告丙○○，行動電話都有序號，如果是別人的會
        查得出來，並請被告丙○○簽立切結書等語甚明（見九十年度偵字第五０八
        六號偵查卷第二十頁及其背面，本院九十年九月四日訊問筆錄），此外，並
        有被告丙○○簽立之切結書及高雄縣警察局贓物認領保管收據各一紙附卷可
        稽。被告丙○○前開所辯，顯係卸責之詞，並不足採，本件事證明確，被告
        丙○○之犯行堪以認定。
三、核被告乙○○竊取被害人戊○○財物之行為，係犯刑法第三百二十條第一項之普
    通竊盜罪，又被告乙○○將拾獲之他人之行動電話予以侵占入己之行為，係犯刑
    法第三百三十七條之侵占遺失物罪。被告丙○○明知被告乙○○所交付之行動電
    話係拾得他人之財物，仍將該行動電話轉售予亞東電話企業行之所為則係犯刑法
    第三百四十九條第二項之牙保贓物罪。被告乙○○所犯竊盜罪與侵占遺失物罪間
    ，犯意各別，行為互殊，罪名不同，應予分論併罰。並查，被告乙○○前於八十
    八間因違反動產擔保交易法罪，經本院以八十八年易字第七七０號判處有期徒刑
    五月，如易科罰金，以三百元折算一日確定，並於八十九年十月十八日以易科罰
    金執行完畢，有台灣高等法院被告全國前案紀錄表一分在卷可按，被告前受有期
    徒刑執行完畢，於五年以內再犯本件竊盜罪部分其最重本刑為有期徒刑以上刑之
    罪，為累犯，應依刑法第四十七條之規定，就被告所犯竊盜罪部分加重其刑。爰
    審酌被告乙○○及被告丙○○分別為高職畢業及國中畢業之智識程度，被告二人
    貪圖己利之犯罪動機，被告乙○○竊取被害人戊○○所有財物之手段、及竊得被
    害人戊○○之皮包後，幸因及時為被害人戊○○發現而取回前開所失竊之皮包，
    尚未受損，所侵占被害人甲○○之行動電話價值約一萬元、對於被害人甲○○及
    戊○○所受之損害及困擾，及犯後在庭態度尚可，惟毫無悔意。被告丙○○牙保
    贓物造成被害人甲○○所受之損失及困擾，及犯後在庭態度尚佳等一切情狀，分
    別量處如主文所示之刑。按刑法第四十一條業於九十年一月四日修正，於九十年
    一月十日經總統公布，同年一月十二日生效，茲比較新舊法，其中舊法第四十一
    條：犯最重本刑為三年以下有期徒刑以下刑之罪，而受六月以下有期徒刑或拘役
    之宣告，因身體、教育、職業或家庭之關係，執行顯有困難，得以一元以上三元
    以下折算一日，易科罰金之規定，已經修正之新法擴大得易科罰金之範圍，凡「
    所犯最重本刑為五年以下有期徒刑之罪」，符合前開與舊法相同之其他要件下，
    即得易科罰金，是適用新法即對被告原所犯最重本刑為五年以下有期徒刑之罪者
    ，使其有易科罰金之適用，對被告乙○○而言，自較有利，依刑法第二條第一項
    前段之規定，即應適用裁判時之新修正之刑法第四十一條第一項前段規定，而為
    易科罰金之諭知，附此敘明。另就被告乙○○所犯刑法第三百三十七條侵占脫離
    物罪，所宣告罰金刑部分諭知易服勞役之折算標準，及就被告乙○○所犯竊盜罪
    部分及被告丙○○所犯部分均諭知易科罰金之折算標準。
據上論斷，應依刑事訴訟法第二百九十九條第一項前段，刑法第二條第一項前段、第
三百二十條第一項、第三百三十七條、第三百四十九條第二項、第五十條、第四十一
條第一項、第四十二條第二項、第四十七條，罰金罰鍰提高標準條例第一條前段、第
二條，判決如主文。
中      華      民      國    九十      年      十      月     十一     日
                              臺灣高雄地方法院刑事第四庭
                                  法  官    程克琳
右正本證明與原本無異。
如不服本判決，應於判決送達後十日內，向本院提出上訴狀。
                                   書記官    梁瑜玲
中    華    民    國      九十      年      十      月      十一      日
【附錄本案論罪科刑法條】
刑法第三百二十條第一項：
意圖為自己或第三人不法之所有，而竊取他人之動產者，為竊盜罪，處五年以下有期
徒刑、拘役或五百元以下罰金
刑法第三百三十七條：
意圖為自己或第三人不法之所有，而侵占遺失物、漂流物或其他離本人所持有之物者
，處五百元以下罰金。
刑法第參佰四十九條第二項：
搬運、寄藏、故買贓物或為牙保者，處五年以下有期徒刑、拘役或科或併科一千元以
下罰金。


司法院資訊處製作；財團法人民間司法改革基金會備份。
